臺灣新竹地方法院民事簡易判決  
110年度竹簡字第241號
原      告  張詠翔  
訴訟代理人  張繼文律師
被      告  陳盈和  


上列當事人間排除侵害等事件，本院於民國110年9月29日辯論終
結，判決如下：
    主      文
被告應將其所有門牌號碼新竹市○○路○○○巷○○弄○○號三樓房屋之
浴室依附件一所示之方法修復至不漏水狀態，如被告不自行修繕
者，應容任原告為前開修復行為。
被告應給付原告新臺幣參萬壹仟壹佰陸拾壹元，及自民國一一○
年二月五日起至清償日止，按週年利率百分之五計算之利息。
訴訟費用由被告負擔。
本判決得假執行。
    事實及理由
壹、程序方面：
    按訴狀送達後，原告不得將原訴變更或追加他訴；但減縮應
    受判決事項之聲明，不在此限，但不變更訴訟標的，而補充
    或更正事實上或法律上之陳述者，非為訴之變更或追加，民
    事訴訟法第255條第1項第3款、第256條分別定有明文。查原
    告原起訴聲明為：（一）被告應將其所有門牌號碼新竹市○○
    路000巷00弄00號3樓房屋（下稱35號3樓房屋）之浴室防水
    及排水等系統自行修復至不漏水狀態，如被告不自行修繕者
    ，應容任原告為前開修復行為。（二）被告應給付原告新臺
    幣（下同）60,000元，及自訴狀送達翌日起至清償日止，按
    週年利率百分之5計算之利息。嗣因鑑定人鑑定後發現原告
    所有之新竹市○○路000巷00弄00號2樓房屋（下稱61號2樓房
    屋）因漏水所生牆面毀損修復費用為31,161元，具狀減縮第
    2項聲明為：被告應給付原告31,161元，及自起訴狀繕本送
    達被告翌日起至清償日止，按年息百分之5計算之利息，及
    聲明第1項補充以鑑定書第38頁所示（即如附件一所示）修
    復方式修復至不漏水狀態，有起訴狀、民事準備狀及本院民
    國110年8月3日言詞辯論筆錄在卷可憑，經核與前開規定相
    符，應予准許。
貳、實體方面
一、原告起訴主張：
（一）原告為61號2樓房屋之所有權人，被告為35號3樓房屋之所
      有權人，兩屋為同一社區共用分戶牆及樓地板之相鄰房屋
      。因原告於109年11月間因買受61號2樓房屋，於交屋時發
      現61號2樓房屋之主臥室天花板有漏水情事，經詢問前手
      屋主，其表示於108年3月份左右搬離61號2樓房屋前並未
      發現該處有漏水狀況，原告與前手屋主乃共同委由漏水修
      繕公司於109年11月21日前往61號2樓正上方之新竹市○○路
      000巷00弄00號3樓利用溫水與熱顯像儀，就防水層及給水
      、排水等進行測試，因未發現漏水的現象，判斷當為共用
      分戶牆及樓地板之35號3樓房屋相對應位置有漏水而造成
      。又且漏水原因發生於35號3樓房屋，合理之修繕方式應
      自35號3樓房屋施工，如不儘速積極處理漏水，則漏水將
      沿天花板結構蔓延，如接觸到電路系統，非常有可能造成
      走火之風險。因此，原告委請仲介及社區主委3度拜訪被
      告，希望被告協助處理漏水，迄今業已耗費數月，均無結
      果。而漏水之情形日益嚴重，且難以期待被告自行修繕系
      爭35號3樓房屋之可能。
（二）被告雖辯原告所受漏水損害與其所有35號3樓房屋無因果
      關係，惟查，經鈞院選任鑑定人為鑑定，依鑑定發現61號
      2樓有漏水現象，係因35號3樓房屋主臥室廁所管線破損。
      被告又辯稱依鑑定報告第21至23頁所示，檢驗前後並無溫
      度升高之現象，故無法證明35號3樓房屋有滲漏水屋況，
      惟查，依鑑定報告第5至7頁所載，已明確說明，鑑定人乃
      是採取探針式水分測試模式進行鑑定，而依3個測試點試
      水前後水分數據均有增加之測試結果研判漏水原因。至於
      被告又辯稱測試點測試前之水分已屬較高等節，恰可證明
      系爭35號3樓房屋本即有滲漏水之狀況，而經試水測試，
      在有用水測試之情況下，滲漏處之水分陡然升高，更足證
      滲漏水之事實。
（三）被告雖主張如按照鑑定報告之工法修繕，則有難以切割其
      區分所有專有部分及共同壁間責任之問題等旨，惟以，依
      鑑定報告第38頁建議改善方案項目二編號1、4所載，建議
      移除舊有覆蓋面僅需打除至結構體，除重新施作防水結構
      及安裝衛浴水電設備外，故修繕工程並未涉及到共同壁或
      公共管道之部分，因此亦無責任切割等問題。
（四）綜上，被告身為35號3樓房屋之所有權人，應負管理維護
      之責任，知悉有漏水損害原告之情事，卻又拒不修繕漏水
      ，無視原告合法權利。為此，爰依公寓大廈管理條例第10
      條第1項、第6條第1項第2款、第3項，及民法第184條第1
      項、第191條第1項前段、第213條規定，請求被告將35號3
      樓房屋依附件一所示方式修復至不漏水狀態，並依附件二
      所示金額賠償原告等語。並於本院聲明：如主文第1、2項
      所示。
二、被告則以：
（一）被告與原告素未謀面，之前均是61號2樓房屋原屋主與被
      告處理本案漏水問題，被告並於109年11月11日晚間陪同
      進入雙方屋內檢視問題作初步討論；由於原屋主的主要訴
      求一直忽略第三方公正鑑定的漏水實證取得，直接要求被
      告必須立即修繕，而被告於當日即已經陪同原屋主前往61
      號2樓檢視，因為毫無外顯任何直接的漏水樣貌，只有天
      花板有一處獨立極輕微長寬各約數公分的壁癌，並沒有實
      質漏滴水或延伸至公共牆牆壁連續的水痕跡證，且事實上
      61號2樓房屋內其他牆壁多處，甚至連客廳天花板都可以
      觀察到類似此種壁癌的現象。當時會同檢視的社區陳榮宏
      監委也認為是社區一般常見的壁癌。
（二）查兩造所有房屋所在社區建築為「兩兩戶號」樓棟共有電
      梯及樓梯間，59號和原告的61號為共有樓棟，被告35號和
      37號為共有樓棟。因此兩造所有房屋為「非同戶號」非同
      一樓棟上下樓，而且鄰棟之間有樓棟公共共有牆。即便有
      所稱漏水狀況，與被告同號的2樓才是對應點，漏水又如
      何斜切穿越共同牆到隔壁61號2樓？而且共同牆內一般也
      會配置公共頂樓、陽台及冷氣的排水管路，原告應舉證漏
      水與公共牆內配置管路無關的責任。
（三）依據鑑定報告書之內容細節，被告有下列疑問：
    ⒈紅外線熱像儀（鑑定報告書第21-23頁）：此一儀器數據為
      測漏水之直接證據，第21頁（時間9:56）顯示測試前61號
      2樓天花板「壁癌」位置溫度為28.2度。經過一小時之後
      ，第23頁（時間10:56）顯示測試後溫度為28.3度，溫度
      並未因為熱漏水進入而升高。第22頁為35號3樓，顯示由
      水龍頭通入溫差極大之高溫熱水做測漏。鑑定報告書中的
      熱像儀並未偵測到61號2樓天花板「壁癌」附近有熱水通
      入，也沒有溫度較高變化色差出現，天花板包括整面牆壁
      都是均勻約28度的顏色。
    ⒉通水測試前原告61號2樓的3個參考點A、B、C三點，分別測
      得含水值均大於17%。A點為主要「壁癌」之參考點，其含
      水值更已經高達19.8%。一般房屋正常牆面檢測含水值必
      須要小於8%。尚未通水測試前，61號2樓房屋就已經測到
      屋內牆面有高含水值之數據，足以證明原告61號2樓房屋
      建築本體牆面環境濕度極高。61號2樓房屋對於「通水後
      」測試，基於A點含水量增加8%，具以推論與被告所有35
      號3樓房屋的洗臉台相對位置排水管有關，然依據報告書
      中第17頁A點測試之「前後」照片比對，水分計在通水「
      前後」測試點，分別置於「壁癌」之「左右」兩側，並非
      測量同一側測量點之前後值，前後數值差異的主要來源是
      測量位置，並非時間前後差異。再者，通水後搭配前述之
      熱像儀，並沒有偵測到熱水進入天花板和附近牆壁的現象
      ，據此可以證明，原告61號2樓房屋內的高含水量是原有
      存在的問題，而環境濕度極容易產生壁癌，此點為原告61
      號2樓房屋壁癌生成的因果關係。
　　⒊水分計一般使用需要多點密集測量，因為含水值會隨著位
      置變動產生差異，如果施作並非同一點，無法具以判斷通
      水前後之差異。如果於「壁癌」附近用水分計週邊測量一
      圈，數值一定偏高而且不一樣，因為濕氣已經侵入此一區
      域，而且不會是均勻的含水量分佈。
    ⒋因兩造房屋並非上下樓正戶，而是分屬於2個樓棟，之間存
      在著距離近1公尺的共同牆壁。被告房屋之洗臉台排水管
      管線已經進入與原告61號2樓房屋之共同牆壁、樓地板的
      共同區域，然鑑定報告書中並未敘明法官所提問的討論事
      項：「抑或係公共管線滲漏或共同牆壁、樓地板有裂縫有
      關？」如牽涉到外部共同牆是共同的，樓板也是共同的，
      如果僅是壁癌，還沒到滴水，這只能說明牆壁內有水氣，
      就不算是滲漏水，因為也有可能是從頂樓一路慢慢滲流下
      來的！
　　⒌又經紅外線熱像儀檢測，無以判斷被告所有35號3樓房屋洗
      手台水管何處有漏水現象，難道直接更換洗手台整組水管
      ，只因為不知道哪一段水管有漏水？如果貿然進行施工，
      必須打掉浴室牆面，會進而破壞原本正常的浴室樓地板防
      水層，反而直接侵害被告同戶樓下無辜住戶的權益。
（四）原屋主於108年3月搬離61號2樓房屋後至今進行空屋買賣
      交易，房屋密閉不通風，潮濕更容易造成「壁癌」狀況。
      爭議處毫無外顯任何直接的漏水樣貌，只有天花板一處獨
      立極輕微，長寬各約數公分的壁癌，也未見到延伸至公共
      牆牆壁連續的水痕跡證，至今超過半年也不見任何滲漏水
      的擴大損害跡證，因此被告所有35號3樓房屋經由積水熱
      像儀測試並沒有漏水進入原告61號2樓房屋。
（五）原告所有61號2樓房屋的壁癌現象，是本社區近30年屋齡
      的共業，原告在買屋交易階段，早應該要透過原屋主及房
      屋仲介獲得清楚透明的資訊，如果僅是壁癌，還沒到滴水
      ，這只能說明牆壁環境有水氣，就不算是滲漏水。如果原
      告堅持有漏水，就更應該查明其房屋上方自身樓棟的責任
      區域，甚至往更上方樓層甚至頂樓公共牆壁同側樓戶查明
      漏水的直接關聯區域。
（六）至於原告主張其所有61號2樓房屋壁癌之修復，此項目屬
      於其買賣房屋的瑕疵擔保責任，原告應向房屋賣方及房屋
      仲介請求賠償，而非向被告請求，且鑑定報告修繕估價內
      容多有謬誤，因鑑定單位並非最終擔負修繕全責的單位，
      其估價內容及項目並非市場參考價，無以衡量其正確性，
      而且價格有高估可能。
（七）並於本院聲明：原告之訴駁回。
三、本院之判斷：　　
（一）原告為61號2樓房屋之所有權人，被告為35號3樓房屋之所
      有權人，原告主張61號2樓房屋漏水位置位於主臥室靠35
      號房屋間之共同壁上方天花板，該位置目測有油漆剝落、
      部分有浮起；而61號2樓房屋隔壁為35號2樓，35號2樓上
      方靠61號3樓與35號3樓共同壁分別設有2間浴室，有建物
      登記謄本在可憑，並經本院會同兩造履勘現場屬實，亦有
      本院勘驗筆錄可按。
（二）原告主張被告所有35號3樓房屋有滲漏水之事實，經本院
      囑託臺灣防水工程技術協進會鑑定，經該會先行將35號3
      樓房屋客廳廁所及主臥室廁所地面排水孔以防水膠帶封住
      ，放水積水至門檻下方，及61號2樓房屋主臥室樓板天花
      板以MMS2/BLD8800多功能水分計儀器，作試水前、放水後
      測量數據，鑑定結果為：35號3樓房屋，主臥室廁所之洗
      臉台下方連結牆壁之管線有破損或老舊現象，並有造成相
      對應位置，61號2樓房屋，之主臥室頂板牆角有漏水現象
      。該建築物經過長期、溫度或濕度變化…等原因，造成局
      部結構體產生裂縫，水分會沿裂縫或損壞處滲入樓板及牆
      壁内，而造成内部含水量增加，使天花板及牆面滲水並長
      期含水量增加，這些水份進而分解水泥内之鈣、鎂、鉀等
      鹽類並與之反應形成氫氧化物。而這些氫氧化物由濕氣帶
      與空氣中之二氧化碳反應後，形成白色膨脹之碳酸鹽結晶
      體(俗稱壁癌）。35號3樓房屋主臥室廁所之洗臉台下方連
      結牆壁之管線有破損或老舊造成漏水。是與35號3樓房屋
      主臥室廁所洗臉台下方連結牆壁之排水管有關。35號3樓
      房屋漏水應以附件一所示內容修復，有鑑定報告書在卷可
      憑。原告依公寓大廈管理條例第10條第1項、第6條第1項
      第2款、第3項，及民法第184條第1項、第191條第1項前段
      、第213條規定，請求被告應將其所有35號3樓房屋之浴室
      依附件一所示之方法修復至不漏水狀態，如被告不自行修
      繕者，應容任原告為前開修復行為，自屬有據。
（三）又原告所有61號2樓房屋因前開漏水原因受有損害，回復
      原狀方式為如附件二所示金額，原告依民法第184條第1項
      、第191條第1項前段、第213條規定請求被告賠償修復金
      額31,161元，及依民法第229條第2項、第233條第1項、第
      203條規定，請求自起訴狀繕本送達翌日即110年2月5日起
      至清償日止，按週年利率百分之5計算之利息，自屬有據
      。
（四）至被告就鑑定報告所為質疑內容，經鑑定人回覆略以：
　　⒈（鑑定報告第21-23頁）溫度係指「+」十字游標所指混凝
      土牆之溫度，而該溫度係以顏色來認定，而非左上角之「
      28.2」現況又係依紅外線熱顯像儀器拍攝照片，隨著溫度
      的不同所呈現之顏色溫度越高顏色越偏暖色系，溫度越低
      顏色偏冷色系，在相同材質之狀況其顏色應該較為均勻，
      如有明顯顏色反差即有明顯水氣、潮濕之可能性，明顯水
      氣代表壁體内含水量較高，含水量到飽和狀態即會產生壁
      癌或漏水之現象（鑑定報告21頁附件3）。
　　⒉房間天花板明顯有滲漏水現象，此判斷依紅外線熱顯像儀
      拍攝照片有明顯顏色反差，其偏藍色糸(藍色區域)位置，
      為有明顯油漆剝落、壁癌、變色等滲漏水跡象，判斷該部
      位有滲漏水現象（鑑定報告23頁附件3）。
　　⒊被告把高周波水份計HI-520-2儀器Concrete(混凝土)模式
      檢測，依據儀器之測量範圍為0-12%，其數值為本會資料
      「0-2%為乾燥、3-6%為潮濕、6-12%含水率極高」。認為
      用來測量一般牆面含水量的標準了。該儀器應是用來測量
      含水率小於8%或是小於3%等含水率，該儀器混凝土測量數
      據為0%-12%，該儀器是針對要施工素材的結構體之含水率
      要求必須達到3%或是8%以下，才可施工或是塗抹防水材料
      等之數據要求。而61號2樓房屋含水量較高之說法本會認
      為一開始檢測前數據如已高出本會所採用之儀器「水分計
      BLD-8800」之標準並非說明是漏水，而是要經過試水後再
      測量數據，而前、後數據比對後，才可證明有漏水現象。
      又開始測量時數據已達到本會儀器之大於17%以上時，更
      加證明結構體一直有滲漏水現象存在。
　　⒋在A點試水檢測前，本會人員在選定在油漆掉落位置上作檢
      測前數據，又試水後本會人員在選定位置周圍再行測量，
      其因為水路會有變動如照片紅色圈圈打○處測到數據高的
      位置，與油漆掉落位置相差概約10公分，所以本會在測量
      時就分為A點、B點、C點位置多點檢測，何來當事人「左
      右」兩侧之說，又提並非時間前後差異，當事人怎不說B
      點及C點也經歷了時間前後怎麼數據就沒有那麼多的差異
      了呢。而熱像儀如前⒈及⒉所述。
　　⒌本會建議如鑑定報告書第20頁「勘驗照片12」黃圈處，洗
      臉台排水管直接改成明管接到地上的排水管共用，不要再
      經過共同牆壁上，而不造成61號2樓屋漏水之方式1。又如
      鑑定報告書第9頁第22.(系爭3樓）房屋主臥室廁所洗臉台
      排水管修復，建議整間廁所重新施作，因如單開鑿洗臉台
      下方之牆壁排水管線維修，會破壞原有防水層，又因新舊
      防水層搭接問題故建議重新施作所述之方式2（鑑定報告
      附件4）。
　　⒍當事人認為沒滴水就不算漏水，本會確定「壁癌」就是漏
      水，不然這些水份進而分解水泥内之鈣、鎂、鉀等鹽類並
      與之反應形成氫氧化物。而這些氫氧化物由濕氣帶與空氣
      中之二氧化碳反應後，形成白色膨脹之碳酸鹽結晶體，又
      是什麼呢等語可按，被告就鑑定報告主張，亦無足採。
四、綜上所陳，原告依公寓大廈管理條例、侵權行為法律關係請
    求被告如主文第1、2項所示，為有理由，應予准許。又本件
    係適用簡易訴訟程序所為被告敗訴之判決，併依職權宣告假
    執行。
五、本件事證已臻明確，兩造其餘主張與陳述，核與本判決所得
    之心證結果不生影響，爰不逐一論述，附此敘明。
據上論結，本件原告之訴為有理由，依民事訴訟法第436條第2項
、第78條、第389條第1項第3款，判決如主文。
中　　華　　民　　國　　110 　年　　10　　月　　28　　日
                  新竹簡易庭    法  官  邱玉汝
以上正本係照原本作成。
如對本判決上訴，須於判決送達後20日內向本院提出上訴（須按
他造當事人之人數附繕本）；如委任律師提起上訴者，應一併繳
納上訴審裁判費。
中　　華　　民　　國　　110 　年　　10　　月　　28　　日
                                書記官  陳筱筑